臺灣彰化地方法院北斗簡易庭民事判決
110年度斗簡字第79號
原      告  富邦產物保險股份有限公司

法定代理人  羅建明  
訴訟代理人  王一如  
被      告  魏士程  
上列當事人間請求損害賠償事件，本院於民國110年3月24日言詞
辯論終結，判決如下：
    主      文
被告應給付原告新臺幣貳拾參萬捌仟貳佰壹拾捌元，及自民國一
一○年二月二十八日起至清償日止，按週年利率百分之五計算之
利息。
原告其餘之訴駁回。
訴訟費用新臺幣肆仟參佰元，其中新臺幣貳仟伍佰捌拾元由被告
負擔，餘由原告負擔。
本判決原告勝訴部分得假執行。
    事實及理由
一、被告經合法通知，未於言詞辯論期日到場，核無民事訴訟法
    第386條各款所列情形，爰依原告聲請，由其一造辯論而為
    判決。
二、原告主張：
(一)訴外人洪煒葰於民國107年5月21日20時55分，駕駛車牌號碼
    0000-00號自用小客車，沿彰化縣北斗鎮神農路由北往南行
    駛，行經彰化縣○○鎮○○路00號之號前路口，左轉神農路由西
    往東行駛，因轉彎車未讓直行車先行，致撞擊沿神農路由南
    往北行駛，由訴外人張秀英騎乘之車牌號碼000-000號機車
    ；復被告無駕駛執照，騎乘車牌號碼000-000號機車（下稱
    系爭機車）沿神農路由南往北直行，因未注意車前狀況，再
    撞擊張秀英，致張秀英受有傷害。
(二)被告為無照駕駛，違反道路交通管理處罰條例第21條規定而
    騎車，系爭機車前由訴外人阮氏華向原告承保強制汽車責任
    保險（下稱強制險），原告已依強制險約定理賠張秀英醫療
    費用新臺幣（下同）64,060元、第七等級殘障給付730,000
    元，合計794,060元。又本件為多車事故，故先由國泰世紀
    產物保險股份有限公司（下稱國泰產險）分攤理賠397,030
    元，故原告請求被告給付397,030元（計算式：794,060元－3
    97,030元＝397,030元）。
(三)爰依強制險第29條第1項第5款、民法第191之2規定提起本件
    訴訟。並聲明：被告應給付原告397,030元，及自起訴狀繕
    本送達被告翌日起至清償日止，按年息5%計算之利息。  　
三、被告未於言詞辯論期日到場，亦未提出書狀作何聲明或陳述
    。
四、得心證之理由：
(一)原告主張之事實，業據其提出與其所述相符之道路交通事故
    當事人登記聯單、道路交通事故現場圖、道路交通事故初步
    分析研判表、彰化縣區車輛行車事故鑑定會鑑定書、強制險
    醫療給付費用表、診斷證明書、強制險殘障給付標準表、出
    險資料、強制險賠案明細表影本等件附卷可稽，再經本院依
    職權向彰化縣警察局北斗分局調閱交通事故調查卷宗核閱屬
    實，且被告對於原告主張之事實，已於相當時期受合法之通
    知，而於言詞辯論期日不到場，亦未提出準備書狀爭執，依
    民事訴訟法第436條第2項、第280條第3項準用同條第1項前
    段之規定，視同自認，堪信原告之主張為真實。
(二)按民法第217條第1項規定：「損害之發生或擴大，被害人與
    有過失者，法院得減輕賠償金額，或免除之。」，本件洪煒
    葰轉彎車未讓直行車先行、駕駛汽車肇事致人受傷而逃逸；
    張秀英未注意車前狀況；被告未注意車前狀況，駕駛執照註
    銷仍駕駛機車之違規情形，有交通事故初步分析研判表在卷
    可證。又本件車禍鑑定意見：第一階段（洪煒葰、張秀英部
    分）張秀英駕駛普通輕型機車，行經設有行車號誌交岔路口
    ，未開啟頭燈、未注意車前狀況，適採安全措施，為肇事主
    因；洪煒葰駕駛自用小客車，行至設有行車管制號誌交岔路
    口，左轉彎時未充分注意對向直行機車行駛動態，為肇事次
    因。第二階段（洪煒葰、魏士程部分）魏士程駕駛普通重型
    機車，行經設有行車管制號誌交岔路口，超速行駛，未注意
    車前狀況，撞及事故後倒地之機車與駕駛人，為肇事主因；
    洪煒葰駕駛自用小客車，左轉彎撞及對向直行機車後，未妥
    適設置警示措施致生二次事故，為肇事次因，有彰化縣區車
    輛行車事故鑑定會鑑定書在卷可憑。是本件強制險請求權人
    （即受害人）就本件損害之發生與有過失甚明，經考量過失
    之輕重，本院認本件車禍事故肇事者即被告、洪煒葰、張秀
    英均應分攤過失責任，即保險請求權人即受害人應負30%過
    失責任、洪煒葰應負40%過失責任，適用過失相抵之法則，
    原告承保系爭機車駕駛人即被告應負30%過失責任。
(三)又強制汽車責任保險法第29條第1項第5款規定：「被保險人
    有下列情事之一，致被保險汽車發生汽車交通事故者，保險
    人仍應依本法規定負保險給付之責。但得在給付金額範圍內
    ，代位行使請求權人對被保險人之請求權：一、‥‥。五、違
    反道路交通管理處罰條例第21條或第21條之1規定而駕車。
    」，而該法條之規定，本質上乃行使保險代位權之性質，係
    基於受害人損害賠償請求權之法定移轉，並非獨立之求償權
    。是其適用之前提係建立在「保險人」於其「所承保」之汽
    車發生交通事故，致受益人體傷、殘廢或死亡，依強制汽車
    責任保險法規定，對受益人為保險給付時，如有該條規定之
    請求事由，方得向「被保險人」請求。本件被告無照駕駛機
    車，有彰化縣警察局舉發違反道路交通管理事件通知單在卷
    可證，故被告既無駕駛執照仍駕駛原告承保之車輛發生交通
    事故，顯然違反前揭道路交通管理處罰條例第21條第1項第1
    款等規定，是原告依前揭強制險第29條第1項第5款規定，於
    依保險契約理賠後，即得在給付金額範圍內，代位行使侵權
    行為損害賠償請求權人張秀英對被告之侵權行為損害賠償請
    求權。而本件因訴外人張秀英與有過失，應負30%之過失責
    任，已如前述，是原告得代位請求被告給付之賠償金額應為
    238,218元（計算式：794,060元×30%＝238,218元，元以下四
    捨五入），原告於此範圍內之請求，洵屬有據。
(四)末按給付無確定期限者，債務人於債權人得請求給付時，經
    其催告而未為給付，自受催告時起，負遲延責任。其經債權
    人起訴而送達訴狀，或依督促程序送達支付命令，或為其他
    相類之行為者，與催告有同一之效力；遲延之債務，以支付
    金錢為標的者，債權人得請求依法定利率計算之遲延利息；
    應付利息之債務，其利率未經約定，亦無法律可據者，週年
    利率為百分之5，民法第229條第2項、第233條第1項前段、
    第203條分別定有明文。本件係屬侵權行為損害賠償之債，
    自屬無確定期限之債；又本件係以支付金錢為標的，依前揭
    法律規定，原告就被告應給付之金額，併請求自起訴狀繕本
    送達翌日即110年2月17日起至清償日止，按週年利率百分之
    5計算之利息，洵屬有據。
五、綜上所述，原告基於強制險第29條第1項第5款、民法第191
    條之2規定，請求被告給付238,218元，及自起訴狀繕本送達
    翌日即110年2月28日起至清償日止，按週年利率百分之5計
    算之利息，為有理由，應予准許。逾此範圍之請求，則無理
    由，應予駁回。本件訴訟費用為4,300元，依兩造勝敗比例
    ，其中2,580元由被告負擔，餘由原告負擔。
六、本件原告勝訴部分，係適用簡易程序所為被告敗訴之判決，
    依民事訴訟法第389條第1項第3款規定，應依職權宣告假執
    行。
七、兩造其餘之攻擊或防禦方法及證據，經本院斟酌後，認為均
    不足以影響本判決之結果，自無逐一詳予論駁之必要，併此
    敘明。
八、訴訟費用負擔之依據：民事訴訟法第79條。 
中　　華　　民　　國　　110 　年　　4 　　月　　 6　　日
                  北斗簡易庭  法　官  丁兆嘉
以上正本係照原本作成。
如不服本判決，應於判決送達後20日內向本庭（彰化縣○○市○
○○道0段0號）提出上訴狀。（須按他造當事人之人數附繕本）
。如委任律師提起上訴者，應一併繳納上訴審裁判費。　　
中　　華　　民　　國　　110 　年　　4 　　月　　6 　　日
                              書記官  葉春涼